【裁判字號】    97,抗,207
【裁判日期】    970502
【裁判案由】    第三人異議之訴
【裁判全文】
臺灣高等法院臺中分院民事裁定           97年度抗字第207號
抗  告  人  甲○○
相  對  人  林振宏
上列當事人間第三人異議之訴事件，抗告人對於中華民國97年3
月19日臺灣苗栗地方法院97年度補字第162號所為裁定提起抗告
，本院裁定如下：
    主  文
原裁定廢棄，發回臺灣苗栗地方法院。
      理  由
一、按訴訟標的之價額，由法院核定。核定訴訟標的之價額，以
    起訴時之交易價額為準；無交易價額者，以原告就訴訟標的
    所有之利益為準。法院因核定訴訟標的之價額，得依職權調
    查證據。第一項之核定，得為抗告，民事訴訟法第77條之 1
    第1、2、3、4項定有明文。
二、抗告意旨略以：抗告人提起本件第三人異議之訴（97年度訴
    字第 115號），係因相對人聲請強制執行之建物，實為抗告
    人之私有財產，而原裁定謂參考原法院另件96年訴字第 188
    號案件核定本件訴訟標的價額為新台幣（下同） 2,159,000
    元，實為系爭建物所占用土地之價額，並非本件訴訟標的建
    物之價額，是原裁定違反上開民事訴訟法第77條之 1第 2項
    之規定，應予廢棄云云。
三、查原法院另件96年度訴字第 188號案件，係相對人訴請本件
    訴外人即抗告人之子王尚智拆屋還地事件（相對人並訴請承
    租人遷出、王尚智另反訴請求確認地上權登記請求權存在等
    部份，與本件無關，從權不論），該案於97年 1月 8日宣判
    ，其判決主文第一項為：「被告王尚智應將坐落苗栗縣苗栗
    市○○○段 4之23地號土地，如附件苗栗縣苗栗地政事務所
    土地複丈成果圖所示編號Ａ紅色部分面積為86平方公尺、編
    號Ｂ紅色部分面積為15平方公尺、編號Ｃ紅色部分面積為26
    平方公尺平方公尺之一層磚木造建物拆除，並將占用之前開
    土地騰空返還原告及其他共有人全體」，王尚智不服，對之
    提起上訴，經原法院於97年 2月29日裁定核定該部份上訴利
    益為 2,159,000元，並據以計算應徵之第二審裁判費以令王
    尚智限期補繳等情，有上開判決及裁定可稽。次查上開土地
    於92年至96年間之公告土地現值均為每平方公尺 17,000元，
    亦有於「內政部地政司全球資訊網」查詢結果一紙可按，而
    上開判決主文中應拆除之編號Ａ、Ｂ、Ｃ建物所占用上開土
    地面積合計為 127平方公尺，是姑且不論上開原法院就另案
    所為補費裁定是否有誤，其所核定之上訴利益，當係以上開
    土地遭系爭建物占用部份面積按公告現值計算之價值為據，
    應足堪認定（計算式：17000×127＝0000000）。
四、按就設例：「甲執有債權額10萬元之執行名義，聲請法院對
    債務人乙所有價值50萬元之不動產強制執行，第三人丙以該
    不動產屬其所有，提起第三人異議之訴，該異議之訴之訴訟
    標的價額如何核定？」，最高法院91年度第 5次民事庭會議
    決議認：「第三人異議之訴之訴訟標的為該第三人之異議權
    ，法院核定此訴訟標的之價額，應以該第三人本於此項異議
    權，請求排除強制執行所有之利益為準。本件就訴訟標的所
    有之利益，僅為10萬元，自應以此核定訴訟標的之價額。惟
    執行標的物之價值若低於執行名義所載債權額時，其就訴訟
    標的所有之利益，僅為執行標的物不受強制執行，故訴訟標
    的之價額，應以執行標的物之價值為準」。查抗告人提起本
    件第三人異議之訴，主張系爭建物為其及其先夫所擁有，相
    對人聲請強制執行之債務人王尚智並非所有權人云云，揆諸
    上開決議，本件訴訟標的之價額，即非相對人遭占用部份土
    地之價值，而應以抗告人主張為其所有之系爭建物之價值為
    準。乃原裁定率謂：「本件訴訟標的價額參考本院96年度訴
    字第 188號案件核定為 2,159,000元」，致誤以上開土地遭
    系爭建物占用部份面積按公告現值計算之價值核定本件訴訟
    標的價額，自有未洽。抗告論旨，指摘原裁定不當，為有理
    由，應由本院將原裁定廢棄，且有必要發回原法院就近調查
    ，以重新核定正確之訴訟標的價額。
五、據上論結，本件抗告為有理由，依民事訴訟法第 492條，裁
    定如主文。
中    華    民    國    97    年    5     月    2     日
                  民事第三庭    審判長法  官  陳照德
                                      法  官  李平勳
                                      法  官  朱  樑
以上正本係照原本作成。
本件不得再抗告。
再為抗告應以適用法規顯有錯誤為理由，並經本院之許可，該許
可以原裁定所涉及之法律見解具有原則上之重要性者為限。
如提起再抗告者應於裁定送達後十日內向本院提出抗告理由狀（
須按照他造人數附具繕本）並繳納抗告裁判費新臺幣壹仟元，同
時委任律師或具有律師資格之關係人為代理人。
                                      書記官  陳妙瑋
中    華    民    國    97    年    5     月    5     日
                                                      Ｍ


司法院資訊處製作；財團法人民間司法改革基金會備份。
